【裁判字號】    92,台非,278
【裁判日期】    920814
【裁判案由】    侵占
【裁判全文】
最高法院刑事判決                                九十二年度台非字第二七八號
    上訴人  最高法院檢察署檢察總長
    被  告  甲○○
                    （另案在台灣嘉義監獄鹿草分監執行中）
右上訴人因被告侵占案件，對於台灣嘉義地方法院中華民國九十二年四月二十五日第
一審確定簡易判決（九十二年度簡字第四五八號，聲請簡易處刑案號：台灣嘉義地方
法院檢察署九十二年度偵字第一九四八號），認為違法，提起非常上訴，本院判決如
左：
    主  文
原判決撤銷。
甲○○意圖為自己不法之所有而侵占遺失物，處罰金貳仟元，如易服勞役，以佰元
折算壹日。
    理  由
非常上訴理由稱：「按累犯，須受有期徒刑之執行完畢，或受無期徒刑或受有期徒刑
一部之執行而赦免後，五年以內再犯有期徒刑以上之罪者，始克相當。故如再犯之罪
，為專科罰金之罪，即不得論以累犯。本件被告係犯刑法第三百三十七條之侵占遺失
物罪，該罪法定刑為罰金。乃原判決竟論以累犯，而科處其罰金三千元，自有適用法
則不當之違誤。案經確定，且於被告不利，爰依刑事訴訟法第四百四十一條、第四百
四十三條提起非常上訴，以資救濟。」等語。
本院按判決不適用法則或適用不當者，為違背法令。刑事訴訟法第三百七十八條定有
明文。又，受有期徒刑之執行完畢，或受無期徒刑或有期徒刑一部之執行而赦免後，
五年以內再犯有期徒刑以上之罪者，始能論為累犯，此觀刑法第四十七條之規定自明
。本件原判決認定被告甲○○曾犯偽造文書罪，經台灣板橋地方法院判處有期徒刑四
月確定，於民國（下同）九十年一月一日執行完畢，復於九十一年三月二十五日，在
台北市○○區○○路附近，拾獲張文中所遺失之汽車駕駛執照、健保卡各一張，竟意
圖為自己不法之所有而侵占入己等情，而論處被告意圖為自己不法之所有而侵占離本
人所持有之物罪犯，處罰金參仟元，如易服勞役以參佰元折算壹日之罪刑。然查被告
所犯刑法第三百三十七條之侵占遺失物罪，其法定刑為專科罰金，被告前犯偽造文書
罪經判處有期徒刑執行完畢，五年以內再犯本罪，自尚不構成累犯，原判決疏未注意
及此，逕論被告累犯罪刑，顯有適用法則不當之違法。案經確定，非常上訴意旨執以
指摘，為有理由，因原判決不利於被告，應由本院撤銷原判決，另行改判如主文第二
項所示，以資糾正。
據上論結，應依刑事訴訟法第四百四十七條第一項第一款但書，刑法第三百三十七條
、第四十二條第二項，罰金罰鍰提高標準條例第一條前段、第二條，判決如主文。
中      華      民      國    九十二    年      八      月     十四     日
                              最高法院刑事第十一庭
                                  審判長法官  呂  潮  澤
                                        法官  白  文  漳
                                        法官  陳  世  雄
                                        法官  孫  增  同
                                        法官  林  開  任
      右正本證明與原本無異
                                              書  記  官
中      華      民      國    九十二    年      八      月     十九     日
                                                                      Ａ


司法院資訊處製作；財團法人民間司法改革基金會備份。
